臺灣高等法院花蓮分院刑事判決　　　 94年度上重訴字第170號
上 　訴　 人　臺灣花蓮地方法院檢察署檢察官
上訴人即被告　甲○○
指定　辯護人　黃健弘律師
上列上訴人因被告殺人等案件，不服臺灣花蓮地方法院93年度重
訴字第10號中華民國94年 6月17日第一審判決（起訴案號：臺灣
花蓮地方法院檢察署93年度偵字 877號、第1332號），提起上訴
，本院判決如下：
    主  文
原判決撤銷。
甲○○未經許可，持有手槍，累犯，處有期徒刑柒年貳月，併科
罰金新臺幣拾萬元，罰金如易服勞役，以新臺幣玖佰元即銀元
佰元折算壹日；又殺人，累犯，處無期徒刑，褫奪公權終身。應
執行無期徒刑，褫奪公權終身，併科罰金新臺幣拾萬元，罰金如
易服勞役，以新臺幣玖佰元即銀元佰元折算壹日。
    事  實
一甲○○前於民國（下同）90年間因犯恐嚇罪，經法院判處有期
  徒刑1年，於93年1月10日執行完畢；復於88年間因違反毒品危
  害防制條例案件，經本院以92年度上訴字第 101號判決應執行
  有期徒刑17年確定，因未到案執行，經臺灣花蓮地方法院檢察
  署於9 3年3月29日發布通緝在案。甲○○竟猶不知悔改，復夥
  同孫永瑞於93年4月15日凌晨4時許，駕駛JB－6641號自用小貨
  車在花蓮市美崙國中竊取學校之白鐵大門及小門（此部分竊盜
  犯行另案經法院判處有罪在案；此為第 1現場）得手後，駕車
  行經花蓮市○○ ○街與永興路口時，遇警察攔檢，甲○○見狀
  立即駕車逃逸，車行至花蓮市民光 120號前時因不慎撞擊到路
  旁民宅欄杆而無法繼續行駛，甲○○與孫永瑞隨即棄車分頭逃
  逸。嗣甲○○逃至花蓮市民光279號後院時（以下簡稱為第2現
  場），見花蓮縣警察局花蓮分局民意派出所警員乙○○持槍在
  後追躡，竟基於妨害公務之犯意，持現場所撿拾之木棍 1支，
  揮打攻擊乙○○右手指部而抗拒逮捕，雙方扭打後，乙○○正
  準備持手銬將甲○○手拷住之際，甲○○更意圖為自己不法所
  有，並基於非法持有槍彈之犯意，以口緊咬乙○○右手拇指為
  強暴方法，至使乙○○無法抗拒，而強取乙○○當時手上所持
  之制式90警槍1枝後（警用配用編號TVS8416；內有制式子彈12
  顆；槍枝管制編號0000000000），且基於上述同一妨害公務之
  犯意，舉槍指向乙○○，脅迫其不得再行追捕後，旋即往花蓮
  市民光373號方向逃逸。
二嗣花蓮分局美崙派出所警員劉澤民、柯文峰接獲通報後，駕車
  在民光橋附近進行搜捕，適見甲○○逃往該處，柯文峰隨即下
  車追捕甲○○，甲○○為免遭發覺，即躲在花蓮市民光374之3
  號前之紅色廂型車旁（以下簡稱第 3現場）。嗣柯文峰於該日
  凌晨 4時55分許發現甲○○藏身該處，立即趨前逮捕，甲○○
  明知其所持有之槍、彈具有強大之殺傷力，朝人體射擊極可能
  因傷及重要器官而造成死亡，竟當場另基於妨害公務及殺人之
  犯意，持上述警槍並開啟保險後，於近距離由上往下朝柯文峰
  左肩頸部位射擊 1發（子彈由柯文峰身體左上鎖骨上方進入，
  由右後背射出，最後子彈彈頭被擋在柯文峰所穿著之防彈背心
  上），造成柯文峰因多重槍擊傷致血胸呼吸性休克不治死亡。
  旋甲○○則遭趕來支援之警員劉澤民開槍擊中後遭制伏。
三案經被害人乙○○、被害人柯文峰之妻丙○○訴由花蓮縣警察
  局花蓮分局報請台灣花蓮地方法院檢察署檢察官偵查起訴。
    理  由
一本案經本院審理結果，認為一審判決認定上揭事實所記載之理
  由及證據其中與後述四不相牴觸部分，均無不當，茲引用之。
二被告甲○○上訴意旨否認其具有無故持有制式手槍及殺害警員
  柯文峰之犯意，並辯稱：伊所持有之警槍既是搶來的，即不應
  再論以無故持有槍枝罪名，且伊於打鬥中扣到板機打到柯文峰
  ，並非針對柯文峰射擊云云。
三惟查：
  (一)被告於強盜警員乙○○所持用之警槍後，並槍繼續逃亡，
    足見其於強盜警槍時即已具有據為己有之意思，其強盜槍、
    彈得手後，即已處於無故持有槍、彈之狀態，被告否認其有
    無故持有警槍犯行一節，顯不足採。
  (二)又被告持槍開啟保險後在近距離由上往下朝警員柯文峰所著
    防彈衣不能遮蔽之左上鎖骨處射擊，造成柯文峰身受多重槍
    擊傷不治死亡，其具有殺人之犯意（至少亦有不確定故意）
    至為明顯，原審判決已經就此詳為說明，被告仍執陳詞否認
    其有殺人之犯意，顯係事後卸責之詞，不足採信。
四核被告於上述第 2現場所為（即對警員乙○○奪槍部分），係
  犯刑法第135條第1項之普通妨害公務罪（起訴書誤寫為第 153
  條第1項）、槍砲彈藥刀械管制條例第7條第 4項前段之未經許
  可持有手槍罪、同條例第12條第 4項之未經許可持有子彈罪、
  刑法第328條第1項之強盜罪；於上述第 3現場所為，係犯同法
  第271條第1項之殺人罪及第135條第1項之妨害公務罪。被告犯
  罪後，槍砲彈藥刀械管制條例雖已於94年 1月26日修正，並於
  94 年1月29日生效施行，但其中關於未經許可持有手槍及子彈
  之法律並未修正，並無輕重比較之問題，亦附此說明。又被告
  強盜乙○○槍、彈及其非法持有槍、彈之基本事實，起訴書已
  經敘及，本院自應併予審究。被告以一個持有行為同時持有手
  槍及子彈，觸犯犯罪構成要件不同的罪名，為想像競合犯，應
  從一重即未經許可持有手槍罪論處。又被告於第 2現場所犯未
  經許可持有手槍、妨害公務、強盜等罪間有方法目的之牽連犯
  裁判上一罪關係，應從一重之未經許可持有手槍罪論處。被告
  於第3現場以一行為觸犯妨害公務罪及殺人2罪，為想像競合犯
  ，應從一重即殺人罪處斷。而被告所犯上開未經許可持有手槍
  罪及殺人罪，犯意各別，應分論併罰。被告於第 3現場雖係持
  用強盜而來之手槍犯罪，但該持槍行為係其第 2現場所犯無故
  持有槍枝罪名之繼續，而該無故持有槍枝罪名既已於前次犯罪
  中予以論究，基於雙重評價禁止原則，其於第 3現場之持槍行
  為不再予以論究，亦附此一併敘明。又被告有如事實欄所載之
  有期徒刑執行完畢，其於 5年內再犯本罪，應依累犯之規定加
  重其刑（殺人罪死刑、無期徒刑部分不得加重）。原審據以論
  罪科刑，固非無見，惟被告於第 2現場持木棍攻擊警員乙○○
  之右手指而抗拒逮捕，及口咬警員乙○○之右手姆指致乙○○
  不能抗拒而強取槍、彈，其先後 2次傷害行為分別屬於犯妨害
  公務罪及強盜罪之強暴行為，而非另具有傷害之犯意，均不應
  於妨害公務及強盜罪之外再論以傷害罪名，原審於此認定有誤
  ，已有未洽；另刑法第135條第3項之妨害公務致死罪，係指行
  為人不具殺害公務員之犯意，但其妨害公務犯行導致公務員死
  亡結果之情形而言，與本案被告具有殺害警員犯意之情形顯然
  不同，故被告於第3現場所犯係刑法第 135條第1項之妨害公務
  罪及第271條第1項之殺人罪，原審認定被告該部分犯行係犯同
  法第271條第1項之殺人罪之外，另成立同法第135條第3項之妨
  害公務致死罪，而未論以同法條第 1項之妨害公務罪，亦屬有
  誤。被告上訴意旨所為前述辯解及檢察官上訴意旨指摘原判決
  量刑過輕雖不足取（詳如後述），惟原判決既有可議，本院自
  應予以撤銷改判。爰審酌被告有多次犯罪前科，品行不佳，於
  警員依法執行逮捕任務時，竟再觸犯前述重罪，膽大妄為，造
  成執法警員喪失寶貴生命，惡性極重，所生損害亦鉅，惟前述
  犯罪係發生於被告亟欲逃亡思慮不周之際，被告事後於原審及
  本院審判時，均一再自請法院判處死刑，以撫慰死者在天之靈
  及其家屬之傷痛，情詞懇切，衡情應非造作，足見其犯罪後確
  有悔意，本院認其良知尚未完全泯滅，仍有改過向善之機會，
  尚無與世永遠隔離之必要，因依法量處與原判決所載相同之刑
  ，並宣告褫奪公權終身。
五公訴人認被告持木棍揮打並口咬警察乙○○而另犯傷害罪部分
  ，依上述四之說明，並不另成立傷害罪，因公訴人認此部分行
  為與其上述成立犯罪部分有裁判上一罪關係，故不另為無罪之
  諭知。
據上論斷，應依刑事訴訟法第369條第1項前段、第373條、第364
條、第299條第1項前段，槍砲彈藥刀械管制條例第7條第4項、第
12條第4項，刑法第11條前段、第135條第1項、第271條第 1項、
第328條第1項、第55條、第47條、第51條第4款、第37條第1項，
罰金罰鍰提高標準條例第 2條，現行法規所定貨幣單位折算新臺
幣條例第2條，判決如主文。
本案經檢察官李土城到庭執行職務。
中　　華　　民　　國　　94　　年　　9 　　月　　21　　日
                  刑事庭審判長法  官  謝志揚
                              法  官  蔣有木
                              法  官  何方興
以上本證明與原本無異。
如不服本判決，應於判決送達後10日內向本院提出上訴狀。其未
述理由者，並應於提出上訴狀後10日內向本院補提理由狀 (須
附繕本)。
                              書記官  劉妙娘
中　　華　　民　　國　　94　　年　　9 　　月　　21　　日
附錄：本案論罪科刑法條全文
槍砲彈藥刀械管制條例第7條第4項：
未經許可，持有、寄藏或意圖販賣而陳列第 1項所列槍砲、彈藥
者，處5年以上有期徒刑，併科新台幣1千萬元以下罰金。
槍砲彈藥刀械管制條例第12條第4項：
未經許可，持有、寄藏或意圖販賣而陳列子彈者，處 5年以下有
期徒刑，併科新台幣300萬元以下罰金。
刑法第135條第1項：
對於公務員依法執行職務時，施強暴脅迫者，處 3年以下有期徒
刑、拘役或 300元以下罰金。意圖使公務員執行一定之職務或妨
害其依法執行一定之職務或使公務員辭職，而施強暴脅迫者，亦
同。
刑法第271條第1項：
殺人者，處死刑、無期徒刑或 10 年以上有期徒刑。
刑法第382條第1項：
意圖為自己或第三人不法之所有，以強暴、脅迫、藥劑、催眠術
或他法，至使不能抗拒，而取他人之物或使其交付者，為強盜罪
，處5年以上有期徒刑。
